【裁判字號】    99,訴,168
【裁判日期】    990226
【裁判案由】    毒品危害防制條例
【裁判全文】
臺灣臺北地方法院刑事判決               99年度訴字第168號
公  訴  人  臺灣臺北地方法院檢察署檢察官
被      告  甲○○
上列被告因違反毒品危害防制條例案件，經檢察官提起公訴（九
十八年度毒偵緝字第三二○號），嗣於本院準備程序進行中，被
告就被訴事實為有罪之陳述，經本院合議庭裁定由受命法官獨任
進行簡式審判程序，本院判決如下：
    主    文
甲○○施用第一級毒品，處有期徒刑捌月。扣案之第一級毒品海
洛因貳包（不含空包裝袋，驗餘淨重共為零點零柒捌公克）均
沒收銷燬之，扣案之海洛因包裝袋貳個及注射針筒壹支均沒收。
    犯罪事實
一、甲○○前於民國八十九年間因施用第一級、第二級毒品案件
    ，經臺灣臺中地方法院依臺灣臺中地方法院檢察署檢察官之
    聲請，於八十九年八月二十七日以八十九年度毒聲字第五一
    八五號裁定送勒戒處所觀察、勒戒後，因有繼續施用毒品之
    傾向，經臺灣臺中地方法院依臺灣臺中地方法院檢察署檢察
    官之聲請，於八十九年九月二十七日以八十九年度毒聲字第
    五七七三號裁定令入戒治處所施以強制戒治一年，於八十九
    年十月二十七日入臺灣臺中戒治所施以強制戒治後，因認無
    繼續強制戒治之必要，經臺灣臺中地方法院依臺灣臺中地方
    法院檢察署檢察官之聲請，於九十年三月九日以九十年度毒
    聲字第一二一一號裁定停止戒治，所餘戒治期間交付保護管
    束，而於九十年四月十日因停止戒治出所，詎其於保護管束
    期間，因違反保護管束應遵守事項情節重大，經臺灣臺中地
    方法院依臺灣臺中地方法院檢察署檢察官之聲請，於九十年
    五月二十二日以九十年度毒聲字第二五一五號裁定撤銷停止
    戒治，令入戒治處所施以強制戒治，於九十一年一月二日入
    臺灣臺中戒治所施以強制戒治，於九十一年六月十六日執行
    完畢，於翌日（六月十七日）因執行完畢出所，並經臺灣臺
    中地方法院檢察署檢察官於九十一年六月二十日以九十一年
    度戒毒偵字第二八三號為不起訴處分確定。復於九十一年間
    因施用第一級、第二級毒品案件，經臺灣桃園地方法院依臺
    灣桃園地方法院檢察署檢察官之聲請，於九十一年八月三十
    日以九十一年度毒聲字第二五五四號裁定裁定令入戒治處所
    施以強制戒治一年，於九十二年三月十一日入臺灣臺北看守
    所施以強制戒治，於九十三年一月九日因法律修正釋放出所
    ，刑案部分經本院於九十二年四月十一日以九十二年度訴字
    第二七三號判決分別判處有期徒刑八月、三月，應執行有期
    徒刑十月，於九十二年五月十二日確定（不構成累犯）。詎
    甲○○猶不知悔改，明知海洛因為毒品危害防制條例第二條
    第二項第一款所定之第一級毒品，不得施用、持有，竟基於
    施用第一級毒品海洛因之犯意，於九十八年四月七日晚上八
    時許，在其位在臺北市○○區○○街二三六號住處廁所內，
    以將海洛因加水稀釋後，使用注射針筒將海洛因注射至手臂
    血管內之方式，施用第一級毒品海洛因一次。嗣於翌日（四
    月八日）下午四時二十分許，在臺北市○○區○○路五四六
    之一號前為警查獲，經甲○○同意執行搜索，當場扣得甲○
    ○所有之海洛因二包（不含空包裝袋，淨重共為零點零三九
    公克，取樣零點零零一二公克鑑驗，驗餘淨重共為零點零三
    七八公克）及注射針筒一支，復經甲○○同意於同日採集其
    尿液經送請臺灣尖端先進生技醫藥股份有限公司檢驗結果，
    呈嗎啡及可待因陽性反應，始知上情。
二、案經臺北市政府警察局中山分局報請臺灣臺北地方法院檢察
    署檢察官偵查起訴。
    理    由
一、上開事實，業據被告甲○○於警詢、偵查及本院審理時坦承
    不諱，並有海洛因二包及注射針筒一支扣案可稽。而被告於
    九十八年四月八日為警查獲當時所採之尿液，經送臺灣尖端
    先進生技醫藥股份有限公司以酵素免疫分析法（ＥＩＡ）初
    步檢驗，再以氣相層析質譜儀法（ＧＣ／ＭＳ）確認檢驗結
    果，呈嗎啡及可待因陽性反應，此有臺灣尖端先進生技醫藥
    股份有限公司九十八年四月十五日濫用藥物檢驗報告一份在
    卷可稽，且被告於九十八年四月八日為警查獲時扣案之海洛
    因二包（不含空包裝袋，淨重共為零點零三九公克，取樣零
    點零零一二公克鑑驗，驗餘淨重共為零點零三七八公克）經
    送交通部民用航空局航空醫務中心以氣相層析質譜儀（ＧＣ
    ／ＭＳ）法鑑定結果，確含有第一級毒品海洛因成分，此有
    交通部民用航空局航空醫務中心九十八年四月十七日航藥鑑
    字第○九八一九八七號毒品鑑定書一份附卷可稽，被告此部
    分任意性自白與事實相符，應堪採信。按九十二年七月九日
    新修正之毒品危害防制條例刪除二犯及三犯之規定，僅將施
    用毒品者簡化區分為「初犯」、「再犯」，並認施用毒品者
    係屬病患性犯人，以觀察、勒戒戒除其身癮，並以強制戒治
    去除其心癮。經觀察、勒戒或強制戒治執行完畢釋放後，若
    係五年後再犯該條例第十條施用毒品罪者，與同條例第二十
    條第一項、第二項關於「初犯」之處理方式相同，檢察官應
    先聲請法院裁定令被告入勒戒處所觀察、勒戒，並視有無繼
    續施用毒品傾向，決定應予釋放、為不起訴之處分，或應聲
    請法院裁定令入勒戒處所強制戒治；若係五年內「再犯」同
    條例第十條施用毒品罪者，依同條例第二十三條第二項規定
    ，檢察官則應依法追訴。觀諸該條例第二十條第三項之修正
    理由：「觀察、勒戒或強制戒治五年後再犯者，顯見前所實
    施之觀察、勒戒或強制戒治已足以遮斷其施用毒品之癮，為
    期自新及協助其戒除毒癮，對此五年後再犯者，爰明定仍適
    用初犯之規定，先經觀察、勒戒、強制戒治之程序」，及同
    條例第二十三條第二項之修正理由：「為配合簡化施用毒品
    犯之刑事處遇程序，並鑑於經觀察、勒戒或強制戒治執行完
    畢釋放後五年內再犯者，其再犯率甚高，原據以實施之觀察
    、勒戒及強制戒治既已無法收其實效，自應施以刑事處遇」
    。顯然如施用毒品者係前經觀察、勒戒或強制戒治等治療程
    序執行完畢五年後，始再施用毒品之「初犯」，因前所執行
    之觀察、勒戒或強制戒治已足收戒除毒癮之效，自應重新執
    行觀察、勒戒或強制戒治等治療程序，並於治療程序執行完
    畢後，由檢察官為不起訴處分，毋庸對之追訴處罰；反之，
    在「再犯」之情形，因其先前所為治療程式顯未能收戒斷毒
    癮之效，且考量施用毒品者之再犯率偏高，乃簡化其刑事處
    遇程序，而逕予追訴處罰，不再施以治療程序。參酌上開立
    法理由，修正毒品危害防制條例就施用毒品者，祇於「初犯
    」及「五年後再犯」二種情形，有其追訴條件之限制，即須
    於初犯經觀察、勒戒或強制戒治釋放後，五年內均無施用毒
    品之行為，始能認其前所實施之觀察、勒戒或強制戒治已足
    遮斷毒癮，而得於五年後再犯時，再予適用初犯之規定，重
    行觀察、勒戒等程序。倘五年內已經再犯，被依法追訴處罰
    ，縱其第三次（或第三次以上）施用毒品之時間在初犯釋放
    五年以後，即與「五年後再犯」之情形有別，且因已於「五
    年內再犯」，顯見其再犯率甚高，原實施觀察、勒戒或強制
    戒治，已無法收其實效，而無五年戒斷期之存在，自無再經
    觀察、勒戒及強制戒治之必要，應由檢察官依該條例第十條
    之規定逕行起訴，始符新法修正之本旨（最高法院九十五年
    度臺非字第五九號、第六五號判決、同院九十五年五月九日
    九十五年度第七次刑事庭會議決議內容參見）。查被告於八
    十九年間因施用第一級、第二級毒品案件，經臺灣臺中地方
    法院依臺灣臺中地方法院檢察署檢察官之聲請，於八十九年
    八月二十七日以八十九年度毒聲字第五一八五號裁定送勒戒
    處所觀察、勒戒後，因有繼續施用毒品之傾向，經臺灣臺中
    地方法院依臺灣臺中地方法院檢察署檢察官之聲請，於八十
    九年九月二十七日以八十九年度毒聲字第五七七三號裁定令
    入戒治處所施以強制戒治一年，於八十九年十月二十七日入
    臺灣臺中戒治所施以強制戒治後，因認無繼續強制戒治之必
    要，經臺灣臺中地方法院依臺灣臺中地方法院檢察署檢察官
    之聲請，於九十年三月九日以九十年度毒聲字第一二一一號
    裁定停止戒治，所餘戒治期間交付保護管束，而於九十年四
    月十日因停止戒治出所，詎其於保護管束期間，因違反保護
    管束應遵守事項情節重大，經臺灣臺中地方法院依臺灣臺中
    地方法院檢察署檢察官之聲請，於九十年五月二十二日以九
    十年度毒聲字第二五一五號裁定撤銷停止戒治，令入戒治處
    所施以強制戒治，於九十一年一月二日入臺灣臺中戒治所施
    以強制戒治，於九十一年六月十六日執行完畢，於翌日（六
    月十七日）因執行完畢出所，並經臺灣臺中地方法院檢察署
    檢察官於九十一年六月二十日以九十一年度戒毒偵字第二八
    三號為不起訴處分確定；復於九十一年間因施用第一級、第
    二級毒品案件，經臺灣桃園地方法院依臺灣桃園地方法院檢
    察署檢察官之聲請，於九十一年八月三十日以九十一年度毒
    聲字第二五五四號裁定裁定令入戒治處所施以強制戒治一年
    ，於九十二年三月十一日入臺灣臺北看守所施以強制戒治，
    於九十三年一月九日因法律修正釋放出所，刑案部分經本院
    於九十二年四月十一日以九十二年度訴字第二七三號判決分
    別判處有期徒刑八月、三月，應執行有期徒刑十月，於九十
    二年五月十二日確定等情，有臺灣高等法院被告前案紀錄表
    一份在卷可按，是被告於「初犯」後，五年內已再犯施用毒
    品罪並經依法追訴處罰在案，縱認其本次施用毒品之時間係
    在觀察、勒戒及強制戒治執行完畢釋放五年以後，惟仍與「
    五年後再犯」之情形有別，且因其實際上係於「五年內再犯
    」，顯見其再犯率甚高，原實施觀察、勒戒及強制戒治，已
    無法收其實效，而無五年戒斷期之存在，即無再經觀察、勒
    戒及強制戒治之必要，自應依法追訴審判無訛。綜上所述，
    本件事證明確，被告犯行堪以認定，應依法論科。
二、按海洛因係屬毒品危害防制條例第二條第二項第一款所規定
    之第一級毒品，不得施用、持有。核被告所為，係違反毒品
    危害防制條例第十條第一項之施用第一級毒品海洛因罪。被
    告施用第一級毒品海洛因前後持有第一級毒品海洛因之低度
    行為，為施用第一級毒品海洛因之高度行為所吸收，不另論
    罪。爰審酌被告前於強制戒治處所施以強制戒治後，未把握
    自新機會，又再次施用足以導致人體機能發生依賴性、成癮
    性及抗藥性等障礙之第一級毒品海洛因，對個人身心戕害甚
    鉅，惟犯後坦承犯行，態度良好，兼衡其犯罪之動機、目的
    、手段、方法、品行及智識程度等一切情狀，量處如主文所
    示之刑。又扣案之第一級毒品海洛因二包（不含空包裝袋，
    驗餘淨重共為零點零三七八公克）均依毒品危害防制條例第
    十八條第一項前段規定宣告沒收並銷燬之。另扣案之海洛因
    空包裝袋二個，有防止毒品裸露、逸出及潮濕之功用，並便
    於攜帶使用，與扣案之注射針筒一支均為供被告犯罪所用之
    物，且均屬被告所有，業據被告於警詢及偵查時陳明在卷，
    應均依刑法第三十八條第一項第二款規定宣告沒收。
據上論斷，應依刑事訴訟法第二百七十三條之一第一項、第二百
九十九條第一項前段，毒品危害防制條例第十條第一項、第十八
條第一項前段，刑法第十一條前段、第三十八條第一項第二款，
判決如主文。
本件經檢察官申心蓓到庭執行職務
中    華    民    國    99    年    2     月    26    日
                臺灣臺北地方法院刑事第六庭
                    法      官  雷淑雯
以上正本證明與原本無異。
如不服本判決，應於收受送達後十日內，向本院提出上訴書狀，
並應敘述具體理由；其未敘述上訴理由者，應於上訴期間屆滿後
二十日內向本院補提理由書（均須按他造當事人之人數附繕）「
切勿逕送上級法院」。
                    書  記  官  胡詩唯
中    華    民    國    99    年    2     月    26    日
附錄本案論罪科刑法條全文
毒品危害防制條例第十條：
施用第一級毒品者，處六月以上五年以下有期徒刑。
施用第二級毒品者，處三年以下有期徒刑。

司法院資訊處製作；財團法人民間司法改革基金會備份。
